臺灣宜蘭地方法院刑事判決　　　　　　　　 96年度訴字第4號
公　訴　人　臺灣宜蘭地方法院檢察署檢察官
被　　　告　甲○○
　　　　　　　　　　（現另案羈押於臺灣宜蘭看守所）
上列被告因毒品危害防制條例案件，經檢察官提起公訴（95年度
毒偵字第1072號、95年度偵字第4468號），並當庭減縮犯罪事實
，經本院合議庭裁定以簡式審判程序審理，判決如下：
    主  文
甲○○施用第壹級毒品，累犯，處有期徒刑壹年；扣案之第壹級
毒品海洛因肆包（合計淨重伍點陸公克）沒收銷燬之；扣案之前
開海洛因外包裝袋肆個、注射針筒貳支、夾鏈袋貳佰柒拾個均沒
收。又施用第貳級毒品，累犯，處有期徒刑陸月；扣案之第貳級
毒品安非他命貳包（合計驗餘淨重壹點玖參玖柒公克）沒收銷燬
之；扣案之前開安非他命外包裝袋貳個、吸食器壹組、夾鏈袋貳
佰柒拾個均沒收。應執行有期徒刑壹年肆月；扣案之第壹級毒品
海洛因肆包（合計淨重伍點陸公克）、第貳級毒品安非他命貳包
（合計驗餘淨重壹點玖參玖柒公克）沒收銷燬之；扣案之前開海
洛因外包裝袋肆個、安非他命外包裝袋貳個、注射針筒貳支、吸
食器壹組、夾鏈袋貳佰柒拾個均沒收。
    事實及理由
一、構成犯罪事實：
    甲○○於民國於91年間因施用毒品案件，經觀察、勒戒後，
    認無繼續施用毒品之傾向，於91年3月27日執行完畢釋放，
    並由臺灣宜蘭地方法院檢察署檢察官，以91年度毒偵緝字第
    21號不起訴處分確定。又於91年間因贓物案件，經法院判處
    有期徒刑4月確定，復於92年因違反毒品危害防制條例案件
    ，經法院判處有期徒刑1年2月確定，嗣接續執行上開徒刑，
    於94年3月26日執行完畢（構成累犯）。詎其不知悔改，於
    觀察、勒戒執行完畢釋放後，5年內仍基於反覆施用第一級
    毒品海洛因之單一行為決意，於95年10月1日上午某時、95
    年11月16日5時（起訴書誤載為自95年年中某時至95年11月1
    5日晚間某時），在宜蘭縣蘇澳鎮○○路26號居所，以將海
    洛因摻水置入注射針筒內注射血管之方式，施用第一級毒品
    海洛因2次；另基於反覆施用第二級毒品安非他命之單一行
    為決意，於95年9月29日晚間某時、95年11月16日5時（起訴
    書誤載為自95年年中某時至95年11月15日晚間某時），在上
    開居所，以將安非他命置入吸食器內燒烤吸食其煙之方式，
    施用第二級毒品安非他命2次。嗣分別於：（一）95年9月30
    日22時30分許，為警在宜蘭縣蘇澳鎮○○路、埤岸路路口查
    獲，扣得海洛因2包（合計淨重2.26公克）、安非他命2包（
    合計淨重1.9780公克，取樣0.0383公克已鑑析用罄，驗餘淨
    重1.9397公克），經採集其尿液，送驗結果呈嗎啡、甲基安
    非他命陽性反應；（二）95年11月16日12時40分許，警方持
    本院所核發之搜索票至上開居所執行搜索，扣得海洛因2 包
    （合計淨重3.34公克），及其所有供施用海洛因使用之注射
    針筒2支、供施用安非他命使用之吸食器1組、供施用海洛因
    、安非他命使用之夾鏈袋270個（上開物品分別另案扣押於
    本院95年度易字第444號、95年度訴字第545號案件中）。
二、認定犯罪事實所憑之證據及理由：
（一）被告甲○○於警詢、偵查、本院審理中之自白。
（二）宜蘭縣警察局蘇澳分局查獲毒品案件採取嫌疑人尿液送驗
      姓名及編號對照表2份、慈濟大學濫用藥物檢驗中心檢驗
      總表2份，可證被告有施用海洛因、安非他命之事實。
（三）另案扣押於本院95年度易字第444號之白粉2包（合計淨重
      2.26公克）、扣押於本院95年度訴字第545號之白粉2包（
      合計淨重3.34公克），經囑託法務部調查局鑑定，結果均
      含有海洛因成分，此有該局95年11月4日調科壹字第09523
      032150號、95年12月10日調科壹字第09523045270號鑑定
      書各1份在卷足憑，可證被告有施用海洛因之事實。
（四）另案扣押於本院95年度易字第444號之白色顆粒2包（合計
      淨重1.9780公克，取樣0.0383公克，驗餘淨重1.9397公克
      ），經囑託憲兵司令部刑事鑑識中心鑑定，結果均含有甲
      基安非他命成分，此有該中心96年1月12日安鑑字第09600
      00049號鑑定書1份在卷足憑，可證被告有施用安非他命之
      事實。
（五）另案扣押於本院95年度訴字第545號之注射針筒2支、吸食
      器1組、夾鏈袋270個，可證被告有施用海洛因、安非他命
      之事實。
（六）臺灣宜蘭地方法院檢察署刑案資料查註紀錄表、全國施用
      毒品紀錄表各1份，可證被告於觀察、勒戒執行完畢釋放
      後，5年內分別再犯毒品危害防制條例第10條之罪。
（七）上開（二）至（六）證據，足以佐證被告首開自白與事實
      相符。
三、論罪科刑之理由：
（一）按海洛因、安非他命分屬毒品危害防制條例第2條第2項第
      1款、第2款所定之第一級、第二級毒品。故被告甲○○所
      為，係犯毒品危害防制條例第10條第1項、第2項之施用第
      一級、第二級毒品罪。
（二）被告持有第一級毒品海洛因、第二級毒品安非他命之低度
      行為，為施用第一級、第二級毒品之高度行為所吸收，不
      另論處。
（三）又按「刑事法若干犯罪行為態樣，本質上原具有反覆、延
      續實行之特徵，立法時既予特別歸類，定為犯罪構成要件
      之行為要素，則行為人基於概括之犯意，在密切接近之一
      定時、地持續實行之複次行為，倘依社會通念，於客觀上
      認為符合一個反覆、延續性之行為觀念者，於刑法評價上
      ，即應僅成立一罪。學理上所稱『集合犯』之職業性、營
      業性或收集性等具有重複特質之犯罪均屬之，例如經營、
      從事業務、收集、販賣、製造、散布等行為概念者是（最
      高法院95年度台上字第1079號判決要旨參照）」，亦即立
      法者針對特定刑罰規範之構成要件，已預設其本身係持續
      實行之複次行為，具備反覆、延續之行為特徵，故將之總
      括或擬制成一個構成要件之「集合犯」行為，因刑法評價
      上為構成要件之行為單數，應僅成立一罪。而查毒品因具
      有成癮性、濫用性，此觀乎毒品危害防制條例第2條之規
      定自明，立法實務首重以刑事處遇方式戒斷行為人毒癮，
      若無法收其實效，始依法追訴處罰，故施用毒品本身具備
      反覆、延續之行為特徵，持續多次施用毒品為此類犯罪之
      典型或常態，於刑法評價上，施用毒品應僅成立集合犯一
      罪。經查：本案被告於上開時、地，反覆而持續分別施用
      海洛因、安非他命，揆諸前揭說明，被告施用海洛因、安
      非他命顯係分別基於單一行為決意，自應各論以集合犯之
      包括一罪。
（四）被告所犯施用第一級、第二級毒品罪，犯意各別，行為互
      殊，應予分論併罰。
（五）被告於91年間因贓物案件，經法院判處有期徒刑4月確定
      ，復於92年因違反毒品危害防制條例案件，經法院判處有
      期徒刑1年2月確定，嗣接續執行上開徒刑，於94年3月26
      日執行完畢，此有臺灣高等法院被告前案紀錄表1份在卷
      可參，其於5年以內分別故意再犯本件有期徒刑以上之罪
      ，均應依刑法第47條第1項規定，各論以累犯，並加重其
      刑。
（六）審酌被告有麻醉藥品管理條例、竊盜、贓物、毒品危害防
      制條例之犯罪前科，有臺灣高等法院被告前案紀錄表1份
      在卷可參，素行不佳，且其經觀察、勒戒後，仍分別再犯
      本罪，顯見其對於毒品之依賴性甚高，有予較長期間隔離
      社會之必要，與被告施用毒品之次數，和施用毒品足以造
      成神經方面損害，並容易引起財產、暴力方面犯罪，及被
      告犯罪後坦承犯行，態度良好等一切情狀，分別量處如主
      文所示之刑，並定其應執行之刑。
（七）另案扣押之第一級毒品海洛因4包（合計淨重5.6公克）、
      第二級毒品安非他命2包（合計驗餘淨重1.9397公克），
      應依毒品危害防制條例第18條第1項前段規定，諭知沒收
      銷燬。又上開海洛因外包裝袋4個、安非他命外包裝袋2個
      ，有防止毒品裸露、逸出、潮濕功用，並便於攜帶，為被
      告所有，分別供被告施用海洛因、安非他命使用之物。又
      另案扣押之注射針筒2支，為被告所有，供被告施用海洛
      因使用之物；吸食器1組，為被告所有，供被告施用安非
      他命使用之物；夾鏈袋270個，亦為被告所有，供被告施
      用海洛因、安非他命使用之物，業經被告於本院審理中供
      述明確，爰依刑法第38條第1項第2款規定，宣告沒收。
四、適用之法律：
（一）程序法方面：刑事訴訟法第273條之1第1項、第299條第1
      項前段、第310條之2。
（二）實體法方面：毒品危害防制條例第10條第1項、第2項、第
      18條第1項前段，刑法第11條前段、第51條第5款、第47條
      第1項、第38條第1項第2款。
本案經檢察官沈念祖到庭執行職務。
中　　華　　民　　國　　96　　年　 　3　　月　   9　　日
                  刑事第四庭    法  官　蘇錦秀
以上正本證明與原本無異。
如不服本判決應於收受本判決後10日內向本院提出上訴書狀，其
未敘述上訴理由者，並得於提起上訴後10日內向本院補提理由書
狀(均須按他造當事人之人數附繕本)「切勿逕送上級法院」。
                                書記官　葉瑩庭
中　　華　　民　　國　　96　　年　　3 　　月　　9 　　日
【附錄本案論罪科刑法條】
★毒品危害防制條例第10條：
施用第1級毒品者，處6月以上5年以下有期徒刑。
施用第2級毒品者，處3年以下有期徒刑。
